【裁判字號】    97,交訴,18
【裁判日期】    970709
【裁判案由】    公共危險等
【裁判全文】
臺灣板橋地方法院刑事判決              97年度交訴字第18號
公  訴  人  臺灣板橋地方法院檢察署檢察官
被      告  乙○○
上列被告因公共危險等案件，經檢察官提起公訴（96年度偵字第
24748 號），本院判決如下：
    主  文
乙○○因過失傷害人，處有期徒刑肆月；又服用酒類，不能安全
駕駛動力交通工具而駕駛，處有期徒刑貳月；又駕駛動力交通工
具肇事，致人傷害而逃逸，處有期徒刑柒月。應執行有期徒刑拾
月。
    事  實
一、乙○○於民國96年10月12日晚間20時30分許，在台北縣五股
    鄉○○路某處工廠偕友人飲用啤酒，至晚間22時許始離開上
    址。詎乙○○不勝酒力，已達不能安全駕駛之程度，竟仍駕
    駛車號F4-4816 號自用小客車之動力交通工具，沿台北縣五
    股鄉○○路往林口方向行駛，於該日晚間22時30分許，駛至
    壟鉤路編號第28060 號路燈燈桿前之彎道，正欲右彎上坡，
    本應注意車前狀況，並隨時採取必要之安全措施，而當時天
    候陰，且屬柏油乾燥路面，無缺陷、亦無障礙物，雖為夜間
    無照明路段然視距良好等情形，亦無不能注意之情事，適有
    甲○○（起訴書誤載為「徐麗萍」）騎乘車號176-BBL 號重
    型機車、丁○○騎乘車號8HZ-092 號重型機車搭載丙○○沿
    同路段對向彎道下坡駛來，詎乙○○竟因酒後控制力低落而
    疏未注意，其車身左後照鏡先與甲○○所騎乘之機車發生擦
    撞後，再接續與煞車不及之丁○○所騎乘之機車發生碰撞，
    甲○○、丁○○均人車倒地，甲○○因此腳部受傷、丙○○
    腳掌則為乙○○之自小客車車輪輾過而受傷（此部分均未據
    告訴），丁○○則滾至乙○○自小客車車底，受有右側血胸
    、頭部外傷、右上臂與下臂挫傷、下頷骨聯合閉鎖性骨折等
    傷害。乙○○見狀竟未下車察看並施以救護，反加速逃離現
    場，丁○○之機車並卡在該自小客車之前方遭受拖行，乙○○所駕駛之自用小客車駛至台北縣泰山鄉○○○路因此起火
    燃燒，乙○○始停車而為接獲路人報案前來現場處理之警員
    當場查獲。經警施以呼氣酒精濃度測試，發現其酒精濃度高
    達每公升1.20毫克。
二、案經丁○○訴由臺北縣政府警察局蘆洲分局報告臺灣板橋地
    方法院檢察署檢察官偵查起訴。
    理  由
一、訊據被告乙○○於本院審理中就其服用酒類不能安全駕駛而
    駕車及過失傷害丁○○等犯罪事實，均已坦承不諱，然矢口
    否認肇事逃逸，辯稱，其不知與丁○○所騎乘之機車發生擦
    撞，並無肇事逃逸之犯意云云。經查，證人甲○○於本院審
    理中具結證稱：「我和丁○○是醒吾技術學院的同學，當時
    我和丁○○各騎一部機車要從學校回家，我騎在前面，到壟
    鉤路附近，被告開車上坡，先撞到我，我人車倒地，那時我
    爬起來往後看，就看到被告沒有停車又繼續往前開，並撞到
    丁○○所騎乘的機車，丁○○飛出去倒地，後座的丙○○也
    倒地。後來是經過案發現場的同校學長去報案的，丁○○是
    被路人開車送醫急救。我沒有看到被告有停車察看，我起身
    的時候被告已經開車離開現場」等語（見本院審理筆錄第3
    頁）；且於偵查中亦具結證稱：「被告從我們的對象轉彎過
    來，似乎轉得過彎，我就緊急煞車，被告的車撞到我的腳，
    我人車倒地，我起來時，看到丁○○他們倒在後方，被告準
    備把車開走」等語（見偵查卷第55至56頁）。而證人丁○○
    於偵查中具結證稱：「我看到被告的車先撞到甲○○，然後
    再撞到我的車，我滾到車底下，如何出來的我不知道，之後
    就看到被告把車開走」等語（見偵查卷第56頁）；並於本院
    審理中具結證稱：「當天從學校下課要回家，甲○○騎車在
    我前方，我搭載丙○○騎在後面，騎到壟鉤路附近，我看到
    甲○○的機車與被告的自小客車後照鏡相撞，於是我馬上煞
    車，但被告的車沒有停下來，繼續往上開，之後就撞到我，
    我人滾到車底下，被告的車還繼續往前開，我在車底滾了幾
    下，之後就滾到路邊，被告的車停了一下下就馬上離開，沒
    有看到被告下車」等語（見本院審理筆錄第5 頁）。參以證
    人丙○○於偵查中具結所證：「我是被丁○○載，當時看到
    被告的車撞到甲○○的車，甲○○緊急煞車，丁○○也跟著
    緊急煞車，被告的車還是衝撞上來，我跟丁○○就人車倒地
    ，我人飛到馬路邊，丁○○滾到被告的車底，被告的車撞到
    我們以後，並沒有停車，直接往前開」等語。由證人甲○○
    、丁○○、丙○○上開所言，足見被告於肇事後並未下車對
    傷者進行救護甚明。況依現場照片所示，告訴人丁○○所騎
    車之機車係卡在被告所駕駛之車輛車頭下方（見偵查卷第29
    頁），參以當時丁○○與丙○○人車倒地，應會發出巨大之
    碰撞聲響，衡情，被告當能知悉肇事且致人受傷之情。詎被
    告明知於此，竟仍逕自拖行機車駛離肇事現場，顯見其具有
    肇事逃逸之犯意甚明，被告所辯並非可採。此外，被告當日
    經測得呼氣酒精濃度高達1.20MG /L ，且已不能安全駕駛乙
    節，有道路交通事故當事人酒精測定紀錄表、酒後生理協調
    平衡檢測紀錄表、測試觀察紀錄表1 件在卷可查（見上開偵
    查卷第30頁、第38至39頁），另有照片12幀、道路交通事故
    調查報告表、道路交通事故現場圖各1 件在卷可查（見上開
    偵查卷第24至29頁、第20至21頁、第22至23頁）。是被告所
    為此部分自白足認與事實相符，而得採為認定之依據。本件
    事證明確，被告犯行堪以認定。
二、按被告乙○○行為後，刑法第158 條之3 業經修正，經總統
    於97年1 月2 日公布修正條文，比較修正條文公布前之法定
    刑為「一年以下有期徒刑，拘役或三萬元以下罰金」，修正
    條文公布後之法定刑提高為「一年以下有期徒刑，或科或併
    科十五萬元以下罰金」，修正前條文顯較有利被告，依刑法
    第2 條第1 項前段之規定，應適用修正條文公布前之刑法第
    185 條之3 規定。核被告乙○○飲用酒類達不能安全駕駛動
    力交通工具所為，係犯修正前刑法第185 條之3 之公共危險
    罪；又因過失致告訴人丁○○受有傷害，核其所為係犯刑法
    第284 條第1 項前段之過失傷害罪。又被告肇事後逃離現場
    ，核其所為，係犯刑法第185 條之4 之駕駛動力交通工具肇
    事致人傷害逃逸罪。被告係汽車駕駛人，酒醉駕車因而肇事
    致人受傷，應依道路交通管理處罰條例第86條第1 項規定，
    就過失傷害罪，加重其刑至二分之一。被告所犯上開各罪，
    犯意各別、行為互殊，應予分論併罰。本院審酌被告並無前
    科之素行，及其呼氣酒精濃度測試高達每公升1.20毫克，遠
    超過安全標準之每公升0.55毫克，竟不知謹慎，仍駕駛具有
    相當危險性之自用小客車行駛於市區道路，無視於公眾之生
    命財產安全，並撞及對象駛來之甲○○、丁○○所騎乘之機
    車，且肇事後竟無視於被害人之傷勢狀況而加速逃逸之犯罪
    動機、目的、手段，與告訴人丁○○受有如前所述非輕之傷
    勢，幸經路人及時報警施救，始未危及性命等犯罪所生危害
    程度，並考量被告坦承部分犯行，然迄今仍未與告訴人丁○○達成和解之犯罪後態度等一切情狀，分別量處如主文所示
    之刑，並定應執行刑如主文所示。
據上論斷，應依刑事訴訟法第299條第1項前段，刑法第2條第1項
前段、第284條第1項前段、修正前刑法第185條之3、刑法第185
條之4、第51條第5款，道路交通管理處罰條例第86條第1項，刑
法施行法第1條之1，判決如主文。
本案經檢察官馬凱蕙到庭執行職務。
中    華    民    國    97    年    7     月    9     日
                      交通法庭  審判長法  官  林海祥
                                      法  官  許炎灶
                                      法  官  汪怡君
上列正本證明與原本無異。
如不服本判決，應於送達後十日內敘明上訴理由，向本院提出上
訴狀。
                                      書記官  李郁禎
中    華    民    國    97    年    7     月    11    日
附錄本案論罪科刑法條全文：
中華民國刑法第185條之3
服用毒品、麻醉藥品、酒類或其他相類之物，不能安全駕駛動力
交通工具而駕駛者，處一年以下有期徒刑、拘役或三萬元以下罰
金。
中華民國刑法第284條
因過失傷害人者，處六月以下有期徒刑、拘役或五百元以下罰金
，致重傷者，處一年以下有期徒刑、拘役或五百元以下罰金。
從事業務之人，因業務上之過失傷害人者，處一年以下有期徒刑
、拘役或一千元以下罰金，致重傷者，處三年以下有期徒刑、拘
役或二千元以下罰金。
中華民國刑法第185條之4
駕駛動力交通工具肇事，致人死傷而逃逸者，處六月以上五年以
下有期徒刑。


司法院資訊處製作；財團法人民間司法改革基金會備份。
